【裁判字號】    97,交聲,5
【裁判日期】    970305
【裁判案由】    聲明異議
【裁判全文】
臺灣臺中地方法院交通事件裁定           97年度交聲字第5號
原處分機關  交通部公路總局臺中區監理所臺中市監理站
異議人即    甲○○
受處分人
上列受處分人因違反道路交通管理處罰條例案件，對於交通部公
路局臺中區監理所民國九十六年十二月十四日所為之處分（裁監
稽違字第裁六一－ＧＣ0000000號裁決書），聲明異議，
本院裁定如下：
    主    文
原處分撤銷。
甲○○不罰。
    理    由
一、原處分機關裁決意旨略以：異議人即受處分人甲○○其所有
    之車牌號碼ＢＫ８－８９２號重型機車，於九十六年八月十
    一日八時五十分許，由劉雅婷騎乘該車，在臺中市○○○路
    處，因「牌號不依指定位置懸掛」違規，為警當場舉發，而
    依道路交通管理處罰條例第十二條第一項第七款、第二項之
    規定，裁處罰鍰新臺幣（下同）一萬零八百元，並吊銷牌照
    。
二、異議意旨略以：警方條款開錯，裁決書也開錯，一般老百姓
    怎會知道正確的處罰條款，爰請求將本件違規以道路交通管
    理處罰條例第十三條第一款之規定裁決，以維護異議人之權
    益等語。
三、按汽車已領有號牌而未懸掛或不依指定位置懸掛者，處汽車
    所有人三千六百元以上一萬零八百元以下罰鍰，並吊銷牌照
    ，道路交通管理處罰條例第十二條第一項第七款、第二項定
    有明文。次按違反道路交通管理事件統一裁罰基準及處理細
    則第十一條第一項規定「行為人有本條例之情形者，應填製
    舉發違反道路交通管理事件知單，並於被通知人欄予以勾記
    ，其通知聯依下列規定辦理：一當場舉發者，…；受處分人
    非該當場被查獲之行為人或駕駛人，舉發機關應另行送達之
    。…」又處理違反道路交通管理事件，有關文書送達之程序
    ，依行政程序法之規定，違反道路交通管理事件統一裁罰基
    準及處理細則第五條定有明文，是舉發通知單之送達程序應
    依行政程序法規定行之，是如受處分人非該當場被查獲之駕
    駛人或行為人時，舉發機關應將通知單通知聯另行送達之，
    且其送達程序應依行政程序法規定行之。再按公法上有特定
    相對人之意思表示或意思通知，除法律有特別規定者外，在
    非對話為之者，應以達到相對人時生效，所謂達到，乃在使
    相對人居於可得瞭解之狀態為已足（最高行政法院六十八年
    度判字第八三八號裁決意旨參照）。又行政程序法就行政機
    關所為有特定相對人之書面行政處分或行政行為之送達，於
    第六十七條至第九十一條定有明文規定，同法第一百十條第
    一項復明定「書面之行政處分自送達相對人及已知之利害關
    係人起；書面以外之行政處分自以其他適當方法通知或使其
    知悉時起，依送達、通知或使知悉之內容對其發生效力。」
    ，上開違反道路交通管理事件統一裁罰基準及處理細則第五
    條既有如上所述之明文規定，且交通裁罰事件中相關行政機
    關所為之行政行為，並非屬行政程序法第三條第一項、第二
    項所列舉之得排除行政程序法適用之行政機關或行政行為，
    而交通違規行為之舉發在性質上復屬公法上有相對人之書面
    意思通知，故自應適用行政程序送達之規定，並依前開行政
    法院判決之見解及行政程序法第一百十條第一項之規定，以
    書面之舉發通知依行政程序法之規定送達於受通知人時，始
    完成舉發程序而發生效力（臺灣高等法院九十四年度交抗字
    第四八一號裁定意旨參照）。另按道路交通管理處罰條例第
    九十條第一項規定，違反本條例之行為，自行為成立之日起
    ；行為有連續或繼續之狀態者，自行為終了之日起，逾三個
    月不得舉發。揆諸其立法目的在避免法律關係遲不確定致生
    法秩序不安定之結果，並同時保障人民權益。
四、經查：異議人甲○○所有之車牌號碼ＢＫ８－８９２號重型
    機車，遭案外人劉雅婷於九十六年八月十一日八時五十分許
    駕駛，行經臺中市○○○路與工學五街路口處，因「安裝旋
    轉車牌」違規，為執勤員警當場舉發等情，為異議人所不爭
    執，並有臺中市警察局中市警交字第ＧＣ0000000號
    舉發違反道路交通管理事件通知單一紙在卷可稽，是受處分
    人確有上開舉發通知單所載之違規事實，堪以認定。然查本
    件違規係屬處罰車輛所有人，非當場查獲之駕駛人，員警對
    該違規行為當場舉發駕駛人劉雅婷，雖於違反道路交通管理
    事件通知單被通知人欄勾選：「汽車所有人」，車主姓名欄
    記載「甲○○（即受處分人）」，惟收受通知聯者簽章欄僅
    有劉雅婷之簽收，並未有受處分人即車輛所有人之簽收，依
    前揭說明，本件舉發機關自應對車輛所有人另行送達通知聯
    始為合法，否則不生舉發之效力。惟查舉發機關臺中市警察
    局第三分局員警並未對異議人即車輛所有人另行送達，此有
    臺中市警察局第三分局九十七年二月十四日中分三交字第○
    九七○○○三一○○號函在卷可稽，是本件之舉發違規通知
    單既未合法通知異議人，則異議人即無從依違規通知單所載
    到案日、應到案處所主張權利，原處分機關逕予裁處，於法
    即有未合。又本件違規因尚未為合法之舉發，其舉發程序尚
    未完成，是其違反道路交通管理處罰條例之行為，自行為成
    立之日時起算，顯已逾三個月，揆諸首揭說明，本件即不得
    舉發，以確保法秩序之安定及人民權益之保障。異議人之異
    議雖無理由，然原處分既有上開不當之處，自應由本院予以
    撤銷，另諭知異議人不罰，以資適法。
據上論斷，應依道路交通管理處罰條例第八十七條第二項，道路
交通案件處理辦法第二十條前段規定，裁定如主文。
中    華    民    國     97    年    3   月    5    日
                  交通法庭    法  官   郭書豪
上正本證明與原本無異。
如不服本裁定，應於送達後五日內，向本院提出抗告狀。
                              書記官   陳美虹
中    華    民    國     97    年    3   月    5    日


司法院資訊處製作；財團法人民間司法改革基金會備份。
